臺灣臺南地方法院臺南簡易庭民事判決
111年度南簡字第583號
原      告  富邦產物保險股份有限公司

代  表  人  賴榮崇  


訴訟代理人  楊鵬遠律師
被      告  黃海順  

訴訟代理人  黃威    
上列當事人間請求侵權行為損害賠償事件，本院於民國111年7月
14日言詞辯論終結，判決如下：
    主  文
被告應給付原告新臺幣肆萬壹仟貳佰伍拾捌元，及自民國一一一
年五月十七日起至清償日止，按週年利率百分之五計算之利息。
原告其餘之訴駁回。 
訴訟費用由被告負擔百分之二十二，餘由原告負擔。
本判決原告勝訴部分得假執行。但被告如以新臺幣肆萬壹仟貳佰
伍拾捌元為原告預供擔保，得免為假執行。
    事實及理由
一、原告起訴主張：原告承保第三人即被保險人劉乃文所有牌照
    號碼AQQ-8908號車輛之車體損失險。民國109年9月4日9時40
    分，系爭保車行駛於臺南市○○區○○路0段000號時，被告駕駛
    5G-6690號車因倒車進入車道，未注意其他行進中之車輛，
    而與系爭保車發生碰撞，致使系爭保車車體受損。被告之侵
    害行為與被保險人所有之系爭保車之損害間有因果關係，被
    告應負賠償責任。上揭受損之AQQ-8908號自用小客貨車，已
    向原告投保車體損失險，且尚在保險期間中，經被保險人向
    原告書面通知辦理出險且經查證屬實。關於該保車損壞部分
    ，因修車廠預估保車修復金額需達新臺幣（下同）212,576
    元，已高於保險金額208,000元，故原告依照保險契約約定
    ，推定保車全損。另系爭保車出廠日為西元2011年1月，至
    西元2020年9月4日發生交通事故止，已逾5年耐用年限，按
    交易習慣已無剩餘殘值，是以保車並無殘值處分款可供扣除
    。茲因被告於本件交通事故中確有過失，至此，原告依約賠
    付被保險人車損費用（車輛修復費用逕付巧克力汽車商業股
    份有限公司永康廠)共計212,576元(鈑金工資費用20,000元+
    烤漆工資費用20,000元+零件費用172,576元=修理費用212,5
    76元)，惟實際賠付金額為187,200元，自得依保險法第53條
    之規定取得代位求償權向被告請求給付上開金額。依民法第
    191條之2、第196條、保險法第53條提起本訴。並聲明：㈠被
    告應給付原告187,200元，及自起訴狀繕本送達之翌日起至
    清償日止，按年利率百分之5計算之利息。㈡訴訟費用由被告
    負擔。㈢請求准許依職權宣告假執行。
二、被告之答辯：被告的車放在被告家門口，門前那條路只有2
    米多，不到3米，是對方同向撞到被告的車，那時被告沒有
    倒車，被告剛好坐在車上要繫上安全帶時，對方就撞到被告
    ，系爭保車就往右邊偏，開到草叢裡了。對方撞到被告之後
    ，被告的車子有轉向。被告的車原來停在家門口前，對方從
    後面撞到被告的車尾，所以車子才會轉成像現場照片的方向
    。對方車子左邊撞到被告的車，對方車速有40-50公里。當
    時事故發生，被告有在車上，車子是靜止的狀態。並聲明：
    駁回原告之訴。
三、得心證之理由：
(一)按因故意或過失，不法侵害他人之權利者，負損害賠償責任
    ；汽車、機車或其他非依軌道行駛之動力車輛，在使用中加
    損害於他人者，駕駛人應賠償因此所生之損害，民法第184
    條第1項前段、第191條之2前段分別定有明文。又汽車倒車
    時，應依下列規定：二、應顯示倒車燈光或手勢後，謹慎緩
    慢後倒，並應注意其他車輛及行人。道路交通安全規則第11
    0條第2款亦有明文。查：
　⒈原告主張被告於倒車中未注意其他行進中車輛，至與系爭保
    車發生碰撞而受損等情，並提出道路交通事故當事人登記聯
    單、道路交通事故初步分析研判表、道路交通事故現場圖、
    理賠申請書、車損照片、估價單、車輛異動登記書等件為證
    。被告否認其有倒車未注意其他車輛情形，並以前詞為辯。
    是本件爭點首須釐清事發當時經過，方可還原事故發生之原
    因，進而評價歸責問題。
　⒉經本院向臺南市政府警察局歸仁分局調閱本件交通事故調查
    資料，事故發生時間為109年9月4日9時40分許，地點為臺南
    市○○區○○路0段000號前，當時證人劉乃文駕駛系爭保車由北
    往南行駛，經上開事發地點時，與被告之前開車輛發生碰撞
    ；證人劉乃文於警詢時稱：對方從路旁住家倒車出來撞到伊
    等語(南簡字卷第91頁)，被告於警詢時稱：倒車出來過程遭
    對方撞上，伊已回正遭對方撞到旋轉等語(南簡字卷第93頁)
    ，此與被告於本院審理時稱其車當時是停在路邊的靜止狀態
    等情，並不相同。酌之卷附車損照片及道路交通事故調查報
    告表㈡顯示(南簡字卷第41-45、89頁)，系爭保車之撞擊部位
    為車前頭左側部位，被告車輛之撞擊部位為右後車尾端，再
    觀卷附系爭保車之估價單，其項目顯示受損部位集中在左前
    端(南簡字卷第49頁)，核與證人劉乃文於本院審理時結證其
    車輛左前方與被告車輛右後方發生碰撞乙情可以相符(南簡
    字卷第129、130頁)。依此，劉乃文當時駕駛系爭保車在上
    開路段由北往南行駛至事發地點時，必為其車輛位置與被告
    車輛位置同時在該地點於物理上發生空間交疊情形，方有兩
    車發生碰撞的可能，而以被告車輛受損部位是在右後車尾部
    分觀之，被告當時之車輛位置應已處於該路段車道上之劉乃
    文行進方向上的重疊空間，且當時被告車輛係在車輛右後部
    位曝露於該車道上位置之情形，才會造成系爭保車與被告車
    輛之前揭撞擊部位的結果，因此被告於本院審理時所稱其當
    時車子停在路邊靜止狀態云云，是否屬實，即有可議。再參
    證人劉乃文於本院審理時證稱：「我開到樹蔭下的時候，突
    然發現前面有車子從左邊倒車出來，當時因為先有樹叢擋住
    ，過了樹叢才發現，我要閃避已經來不及，我的左前方保險
    桿碰到對造的右後方，我當時來不及反應，車子就掉落田裡
    面。那時在樹蔭下，我記得對方從左邊出來，看到已經來不
    及，應該是斜的(從左邊出來)。」等語(南簡字卷第129-130
    頁)，可知被告之車輛當時並非靜止狀態，而係在斜向移動
    的狀態，此情與兩車之前揭碰撞部位可以相互一致，應較可
    信。又被告於警詢時稱倒車出來過程遭對方撞上，伊已回正
    遭對方撞到旋轉等語，可知其當時車輛應是在移動狀態，而
    非靜止狀態，被告此部分陳述與上開客觀證據相可一致，較
    之其於審理中之陳述為可採；又被告雖稱其當時已轉回正云
    云，然倘如被告所言，則兩車是否會發生前述碰撞情形，實
    屬有疑。參之證人劉乃文證稱當時被告係由左邊斜向倒車出
    來等語，與兩車前揭碰撞情形相較可相符，可徵被告當時應
    屬於斜向倒車之狀態。
　⒊承上，被告於上開路段倒車，本應注意謹慎緩慢後倒，並應
    注意其他車輛，當時天候晴、日間自然光線、路面鋪設柏油
    、乾燥、無缺陷、無障礙物、視距良好等情形，客觀上並無
    不能注意之情事，有卷附道路交通事故調查報告表㈠可佐，
    被告疏未注意上開規定，倒車時進入劉乃文行車之路徑上，
    致與之發生碰撞，被告就本件事故有過失，應堪認定。從而
    ，被告對於系爭保車因本件事故受有損害，自應負侵權行為
    損害賠償責任。
(二)按不法毀損他人之物者，被害人得請求賠償其物因毀損所減
    少之價額；而負損害賠償責任者，除法律另有規定或契約另
    有訂定外，應回復他方損害發生前之原狀，且債權人得請求
    支付回復原狀所必要之費用，以代回復原狀，民法第196條
    、第213條第1項、第3項分別定有明文。次按物被毀損時，
    被害人依民法第196條規定請求賠償物被毀損所減少之價額
    ，得以修復費用為估定之標準，但以必要者為限（最高法院
    77年第9次民事庭會議決議參照）。故賠償金額不得超過其
    物未毀損前之價額，此乃基於損害賠償填補損害目的之當然
    解釋。查：
　⒈原告主張系爭保車因本件事故受損，經估價修復費用為212,5
    76元，已高出保額，且該車已逾耐用年限而無殘值，已辦理
    報廢等語，並提出估價單、車輛異動登記書為憑(南簡字卷
    第47-53頁)。又系爭小客車固經報廢，惟依原告所提出之估
    價單所列維修費用212,576元，其中工資為40,000元、零件
    為172,576元，與前述系爭保車受到碰撞位置相符，堪以採
    信。而系爭保車毀損部分之修復，其材料之更換係以新品代
    替舊品，則計算上開材料零件之損害賠償數額時，自應扣除
    折舊部分始屬合理。系爭保車於100年1月出廠(南簡字卷第1
    9頁)，算至本件事故發生日即109年9月4日，已超過行政院
    所頒固定資產耐用年數表及固定資產折舊率表規定之非運輸
    業用客車耐用年數（5年），但於本件交通事故發生時仍正
    常使用中，足見其零件應在固定資產耐用年限內，方可繼續
    使用，應認尚有殘餘價值。本院參酌營利事業所得稅查核準
    則第95條第8款：「營利事業折舊性固定資產，於耐用年限
    屆滿仍繼續使用者，其殘值得自行預估可使用年數並重新估
    計殘值後，按原提列方式計提折舊」、所得稅法第51條：「
    固定資產之折舊方法，以採用平均法、定率遞減法、年數合
    計法、生產數量法、工作時間法或其他經主管機關核定之折
    舊方法為準」，及該法施行細則第48條第1款：「本法第51
    條所定固定資產之折舊方法，採平均法者，以固定資產成本
    減除殘價後之餘額，按固定資產耐用年數表規定之耐用年數
    平均分攤，計算每期折舊額」規定，認採用「平均法」計算
    其最後1年折舊後之殘值作為系爭保車零件之殘餘價值【計
    算式：取得成本÷（耐用年數＋1）＝殘值】，較屬合理。準此
    ，系爭保車如予維修，零件費172,576元以殘值核計後，僅
    得請求28,763元【計算式：172,576元（5＋1）≒28,763元，
    元以下4捨5入】，加計無需扣除折舊之工資40,000元，應認
    系爭保車回復原狀所須之必要費用合計為68,763元(計算式
    ：28,763＋40,000＝68,763元)。
　⒉原告雖稱系爭保車已報廢，並提出車輛異動登記書為參。惟
    原告並未舉證證明系爭保車無法透過維修方式使之回復原狀
    ，或修復後尚且影響該車結構及行車之安全，難認系爭保車
    已達回復顯有重大困難，無從修復之程度；且所謂報廢年限
    乃行政管制措施，與該車實際能否使用，係屬二事，原告亦
    未舉證證明系爭保車並無修復價值，不應因原告自行報廢系
    爭保車，而否定前揭回復原狀費用之必要性。準此，原告就
    系爭保車受損所得請求之損害賠償金額應為68,763元。
(三)按損害之發生或擴大，被害人與有過失者，法院得減輕賠償
    金額或免除之，民法第217條第1項定有明文。按汽車行駛時
    ，駕駛人應注意車前狀況及兩車並行之間隔，並隨時採取必
    要之安全措施。道路交通安全規則第94條第3項亦有明文。
    查本件事故之發生，係因被告倒車時違反前述之注意義務而
    致，惟系爭保車之駕駛人即證人劉乃文於事發當時駕駛該車
    由北往南行駛，經上開事發地點時，亦負有注意車前狀況、
    隨時採取必要安全措施之義務，而以當時客觀上無不能注意
    之情事，被告駕駛其車輛倒車時，因已有進入劉乃文駕駛系
    爭保車行進時車道範圍的態勢，且確有進入該範圍而發生兩
    車碰撞的結果，劉乃文若有謹慎注意車前狀況，應有避免兩
    車相撞之可能；劉乃文於本院審理時雖稱其開到樹蔭下時，
    發現前有車子從左邊倒車出來，當時先有樹叢擋住，過了樹
    叢才發現，閃避已來不及等語(南簡字卷第129頁)，惟觀之
    現場照片(南簡字卷第99-101頁)，劉乃文當時行駛之路段雖
    左側路邊有種植樹木，而該等樹木之樹葉也有部分遮蔭該路
    段左側路邊之情形，但僅為高處樹葉產生的遮蔭現象，並無
    實體坐落路邊的樹叢擋住車道上行進方向的視線的情況，因
    此劉乃文於駕駛保車前進時，仍有注意車前狀況的可能性，
    然其未能充分盡此義務，致該保車與被告之車輛發生碰撞，
    劉乃文對於本件事故之發生自屬與有過失。本院審酌上揭事
    故過程、情節、劉乃文與被告之過失程度等節，因認本件事
    故發生之肇因，劉乃文、被告之過失比例分別為百分之40、
    百分之60。依此計算，劉乃文就前述所受保車損害得請求被
    告賠償之金額，依其責任比例核減後，應為41,258元【計算
    式：68,76360％＝41,258元，元以下四捨五入】。
(四)再按被保險人因保險人應負保險責任之損失發生，而對於第
    三人有損失賠償請求權者，保險人得於給付賠償金額後，代
    位行使被保險人對於第三人之請求權；但其所請求之數額，
    以不逾賠償金額為限，保險法第53條第1項定有明文。而損
    害賠償祗應填補被害人實際損害，保險人代位被害人請求損
    害賠償時，依保險法第53條第1項規定，如其損害額超過或
    等於保險人已給付之賠償金額，固得就其賠償之範圍，代位
    請求賠償；如其損害額小於保險人已給付之賠償金額，則保
    險人所得代位請求者，應祗以該損害額為限(最高法院100年
    度台上字第1975號判決同此見解)。原告承保之系爭保車於
    本件事故發生後，原告固已理賠187,200元，然系爭保車實
    際所受損害為41,258元，原告給付之保險金雖高於41,258元
    ，但其得代位向被告請求之損害賠償，不得超過被保險人實
    際所受之損害。準此，原告得請求被告賠償系爭保車之修復
    費用為41,258元，逾此範圍之請求，則屬無據。
(五)按給付無確定期限者，債務人於債權人得請求給付時，經其
    催告而未為給付，自受催告時起，負遲延責任。其經債權人
    起訴而送達訴狀，或依督促程序送達支付命令，或為其他相
    類之行為者，與催告有同一之效力。遲延之債務，以支付金
    錢為標的者，債權人得請求依法定利率計算之遲延利息。應
    付利息之債務，其利率未經約定，亦無法律可據者，週年利
    率為5％。民法第229條第2項、第233條第1項前段及第203條
    亦有明定。原告請求被告賠償前開金額，係屬給付未有確定
    期限之金錢債權，其請求自民事起訴狀繕本送達被告之翌日
    即111年5月17日(送達證書見南簡字卷第79頁)起至清償日止
    ，按週年利率百分之5計算之利息，亦屬有據，應予准許。
(六)綜上所述，被告因駕駛過失行為致系爭保車受有損害，原告
    已履行其保險賠償義務賠付完畢，從而，原告依民法第184
    條第1項前段、第191條之2前段、第196條及保險法第53條第
    1項之規定，請求被告給付41,258元，及自111年5月17日起
    至清償日止，按週年利率百分之5計算之利息，為有理由，
    應予准許。逾此範圍之請求，為無理由，應予駁回。
四、按各當事人一部勝訴、一部敗訴者，其訴訟費用，由法院酌
    量情形，命兩造以比例分擔或命一造負擔，或命兩造各自負
    擔其支出之訴訟費用。民事訴訟法第79條定有明文。原告之
    訴，為一部有理由，一部無理由，本院審酌兩造之勝敗情形
    ，判決訴訟費用之負擔如主文第3項所示。原告勝訴部分，
    係屬民事訴訟法第427條第1項簡易訴訟事件所為被告敗訴之
    判決，依民事訴訟法第389條第1項第3款之規定，本院就其
    勝訴部分，應依職權宣告假執行。另本院依職權酌定如預供
    擔保如主文第4項後段之金額後，准為免為假執行之宣告。
五、據上論結，原告之訴為一部有理由、一部無理由，依民事訴
    訟法第436條第2項、第79條、第389條第1項第3款、第392條
    第2項，判決如主文。
中　　華　　民　　國　　111 　年　 　8 　　月　　9　　日
                  臺灣臺南地方法院臺南簡易庭
                                  法  官  盧亨龍
以上正本係照原本作成。 
如不服本判決，應於送達後20日內，向本院提出上訴狀並表明上
訴理由（須附繕本）。如委任律師提起上訴者，應一併繳納上訴
審裁判費。
中　　華　　民　　國　　111 　年　　8 　　月　　9 　　日
                                  書記官  謝婷婷